臺灣基隆地方法院民事判決　　　　　　94年度勞訴字第1號
原　　　告　乙○
訴訟代理人　林俊倩律師
複　代理人　李成功律師
被　　　告　私立崇右技術學院
法定代理人　甲○○
訴訟代理人　林宇文律師
當事人間請求給付資遣費事件，本院於民國94年5月6日言詞辯
論終結，判決如下：
    主  文
被告應給付原告新台幣拾肆萬柒仟伍佰貳拾伍元，及自民國九十
四年二月十七日起至清償日止按年息百分之五計算利息。
原告其餘之訴駁回。
訴訟費用由被告負擔十分之一，餘由原告負擔。
本判決原告勝訴部分於原告以新台幣參萬元供擔保後，得為假執
行；但被告如以新台幣拾肆萬柒仟伍佰貳拾伍元預供擔保，免為
假執行。
原告其餘假執行之聲請均駁回。
    事實及理由
壹、原告起訴主張：
一、緣被告崇右技術學院為改善學校師資結構及行政組織新陳代
    謝，增加學校之競爭力，符合改制科技大學要件，學校董事
    會於民國93年7 月15日通過崇右技術學院專任教職員工優惠
    退休資遣辦法（以下簡稱優惠辦法），鼓勵學校教職員工在
    94 年1月31日自動申請退休或資遣者，得享有較為優惠之退
    休金與資遺費，合先敘明。
二、原告自74年9 月1 日進入崇右技術學院擔任職員，服務年資
    算至94年1 月31日止，逾19年又5 個月，已屬資深，為配合
    學校政策促進行政組織之新陳代謝，於93年9 月17日依上開
    辦法向人事室提出申請，詎被告日前竟以原告未經審核通過
    為由，否准原告優惠資遣之申請。查優惠辦法，並未有任何
    條文表示申請資遣需經學校審核通過。換言之，上開優惠辦
    法係屬要約，只要原告提出資遺之申請（承諾），雙方間勞
    動契約當然終止，被告即須依優惠辦法給付原告優惠之資遺
    費用，是被告以原告未經審核通過為由，否准原告優惠資遺
    之申請，顯然已違反優惠辦法規定而於法無據。
三、又被告無非係以93年10月16日新修正之崇右技術學院專任教
    職員工優惠退休資遣辦法（以下簡稱修正優惠辦法）主張需
    經審核通過，始有優惠辦法之適用等情搪塞。惟修正優惠辦
    法係在93年10月16日始增訂需經審核通過始能退休或資遣，
    依照後規定不溯及既往原則，並無拘束原告業已於93年9 月
    17日申請之效力。綜上所陳，原告依優惠辦法申請優惠資遺
    ，業已發生效力，被告應依優惠辦法第3 條第2 項之規定給
    予原告30個月資遣費。以原告94年1 月份薪資為本薪新台幣
    （下同）29,5 85 元、專業加給19,590元合計49,175元，再
    乘以30個月，總計為1,475, 250元。
四、按依原告提出優惠資遣申請時所依據之優惠辦法，除第2 條
    規定申請資格條件、第4 條規定申請期限及受理申請單位（
    人事室）外，別無須經審核通過之規定。則凡符合所定資格
    條件且於所定期限向人事室提出申請者，被告即應依優惠辦
    法第3 條所定之給與標準，為優惠之給與。要無以該優惠辦
    法所未限制之事項，為准否優惠資遣之裁量餘地。是該優惠
    辦法性質上為要約，受理申請之人事室雖在形式上須審查提
    出承諾申請者是否符合第2 條規定之「申請資格」及第4 條
    規定之「申請期限」，然絕非表示被告對於合於資格條件及
    在期限內為申請之人，有拒絕其「承諾」申請之權。正如同
    民法第164 條規定之「懸賞廣告」，只需最先完成該廣告所
    聲明之一定行為之人，即應給與報酬，雖廣告人在形式上必
    須審查是否確已完成該「一定行為」且是否「最先完成」之
    人，然絕無「評比優劣」之權利。而嗣被告所訂修正優惠辦
    法雖增定「經審核通過」之條款，勉強得認與民法第165 條
    之1 所定之優等懸賞廣告類似，而有「評定優等」取捨之權
    。然該修正優惠辦法乃係原告於93年7 月17日依優惠辦法提
    出合法申請之後，遲於93年10月16日始行定頒，對原告並無
    拘束力，要屬無庸置辯。
五、另觀審查小組會議記錄可知，其所謂之審查，乃係在欠缺預
    定準則之情況下，忽而講師優先、忽而職員優先；忽而年資
    重要、忽而專業或通識重要等，漫無標準地作成「職工部分
    ：．．．以年滿五十歲為條件」之審查結論，其欠缺優惠辦
    法具體明確之授權，更顯然牴觸優惠辦法或修正優惠辦法第
    2 條第2 項所定任職二十五年以上之唯一條件，作成之結論
    原本不能拘束或規範任何申請人。況該審查小組會議乃係在
    修正優惠辦法訂頒之後，於93年10月26日召開，至多亦僅能
    適用修正優惠辦法定頒之後始提出申請之人。被告執以對原
    告之請求為辯，自無可採。
六、至於原告所書立被資遣同意書，仍係原告力爭表明申請優惠
    資遣之意思，但因前申請遭不法駁回，提新制式申請表又會
    受到修正優惠辦法的拘束，故以該被資遣同意書再次聲明承
    諾被優惠資遣之意願。絕非同意依被告學校原有退休撫卹資
    遣辦法領取3 個月資遣費之意，此由原告迄未依被告通知領
    取系爭3 個月資遣費，即為明證。
七、原告又以其他經駁回優惠退休資遣申請之教職員工均未爭執
    為辯，尤無意義。按各人均有堅持或? 棄自身權益之權利，
    他人是否行使權利，皆不能憑以證明被告之違約行為轉為合
    法，所辯自無足採。
八、綜上，原告為本件申請時，優惠辦法並無民法第154 條第1
    項但書所定預先聲明不受拘束，亦即並無保留准否之規定，
    自應受其優惠辦法要約之拘束。又按契約當事人一經意思表
    示一致，其契約即屬合法成立，不容一造無故撤銷。原告已
    為承諾之申請，被告即應依優惠辦法給付優惠之資遣給與。
七、基於前述聲明：
（一）被告應給付原告新台幣一百四十七萬五千二百五十元及自
      本訴狀繕本送達翌日起，至清償日止，按年息百分之五計
      算之利息。
（二）原告願供擔保請准宣告假執行。
貳、被告陳述
一、被告承認確實分別於93年7 月15日7 月15日公布優惠辦法，
    93年11月31日公布修正優惠辦法，二辦法之差別即在第2 條
    增加「經審核通過者」之文字。而被告係因面對學校之生存
    發展，進行師資結構及行政組織新陳代謝以提昇競爭力之目
    的，而於93年7 月15日公布優惠辦法，藉以鼓勵學校教職員
    工申請退休或資遣，因被告公布之優惠辦法係「得」申請優
    惠退休或資遣，並無強制性規範，亦無凡申請一概准許之規
    定，因被告公布之優惠辦法之目的係為提昇學校競爭力，故
    是否同意優惠退休，必須被告斟酌財力及整體校務運作，以
    決定優退人數多寡，換言之，是否同意優惠資遣及退休屬於
    被告之權責，否則合於資格者全數通過，不獨被告馬上面臨
    財政危機，且又喪失校務運作的能力，完全無法達到原本提
    升學校競爭力之目的。因此93年1016日公布修正優惠辦法增
    加「經審查通過者」，僅係將抽象的規定加以明文化而已，
    並無變更或不同。
二、被告收受學校教職員工提出申請後，被告之審查小組即於93
    年10月26日舉行審查會議決議，基於專案預算，改善師資結
    構，調整校務運作及財務預算考量，分成教師與職工兩部分
    定立審查標準：「職工部分符合退休者優先，申請優惠資遣
    者以年滿五十歲為條件」，經審查結果原告不符合年滿50歲
    的條件，而此次被告學校提出申請者，計教師37人、職員37
    人、工友7 人，審核通過者計教師22人、職員14人、工友4
    人，故不合條件者尚有教師15人、職員23人、工友3 人，另
    有部分教師及職員雖經審核通過但放棄辦理者，足見被告辦
    理審查公證客觀，並無違失或歧視。本質上所謂申請事項本
    質上即有審查機制，如無審查機制，任何一件申請均需允許
    ，則被告於辦法內應該會記明「凡申請者優退者，一經提出
    申請，均予准許」，因此被告公布之優惠辦法及修正優惠辦
    法均屬要約引誘，而原告於93年9 月17日提出申請係要約，
    被告審查通過才為承諾，被告既已通知原告未通過其申請，
    顯已對原告之要約予以拒絕，兩造並未意思合致而成立被告
    應給付30個月資遣費契約。
三、嗣被告通知原告其並未通過審查，原告並無異議。且因有其
    他業提出申請優惠資遣但未審查通過之職工詢問，如仍欲申
    請資遣被告是否仍可以依據88年3 月間起之慣例發給3 個月
    之資遣費，經被告研議後認可後，被告人事室職員李孟涵即
    以電話通知全校曾提出申請優惠資遣未審查通過之人，原告
    獲知上揭訊息後，即向李孟涵表示接受被告未通過其優惠資
    遣之決定，並願意依據教職員工退休撫卹資遣辦法辦理資遣
    ，因此於93年11月30日書立被資遣同意書，被告即於93年12
    月15日召開人事評審委員會審核通過原告之資遣。因此原告
    所書立被資遣同意書乃為請求被告依據教職員工退休撫卹資
    遣辦法給付3 個月資遣費之要約，被告審查通過通知原告乃
    為承諾，兩造係成立應給付原告3 個月資遣費之契約。原告
    並無依據請求被告給付30個月之資遣費。
四、原告於依據被告學校教職員工退休撫卹資遣辦法辦理出具被
    資遣同意書後，其早先於93年9 月17日所提出優惠資遣申請
    表應該亦已失效，蓋二者不能併存。原告現已領取財團法人
    中華民國私立學校教職員工退休撫卹基金管理委員會之資遣
    金1,256,600 元，公保養老給付730,624 元，被告並已通知
    原告領取3個月資遣費，原告迄今尚未領取。
五、基於前述聲明：
（一）駁回原告之訴。
（二）如受不利益判決，願供擔保請宣告免為假執行。
參、得心證之理由：
一、兩造不爭執之點：
（一）原告為被告之教職員工。
（二）被告93年7月15日公布優惠辦法。
（三）原告在優惠辦法公布後即於93年9 月17日提出崇右技術學
      院專任職工優惠退休資遣申請表。
（四）93年10月16日被告修正優惠辦法於第2 條加註「經審查通
      過者」文字公布。
（五）原告收到被告93年10月29日所發崇右人字第09300038880
      號函，通知其未經審查通過，不能適用優惠辦法優惠資遣
      。
（六）原告於93年11月30日簽立被資遣同意書。
（七）原告每月薪資為49,175元，如原告應適用優惠辦法優惠資
      遣可領取30個月加發給與，共計可以領取1,475,250 元。
二、兩造爭執之點：
（一）被告93年9 月17日提出崇右技術學院專任職工優惠退休資
      遣申請表送達被告後，是否被告即有義務依據優惠辦法給
      付資遣費？
（二）原告93年11月30日提出被資遣同意書兩造應適用之資遣條
      件為何?
三、本院審酌上列爭點如下：
（一）被告93年9 月17日提出崇右技術學院專任職工優惠退休資
      遣申請表送達被告後，是否被告即有義務依據原辦法給付
      資遣費？
  １、兩造認為前述爭點之問題係在於應將被告公布優惠辦法定
      位為要約或要約引誘? 蓋如被告公布優惠辦法僅屬要約引
      誘，則兩造尚未成立契約，因此被告當有權決定是否同意
      原告可以適用優惠辦法，而如被告公布優惠辦法為要約則
      原告提出之申請表到達被告，則被告即應依據優惠辦法辦
      理並無拒絕權利。本院雖認該辦法目的係在鼓勵被告所屬
      教職員工退休及資遣，其實係以終止僱傭契約為前提，因
      此與要約或要約引誘目的均係在準備成立契約似乎不相容
      ，但此二項要約或要約引誘均為意思表示，分別定義之目
      的無非為區別二種意思表示對於為意思表示之人拘束力，
      而本件被告公布優惠辦法之行為乃為一種意思表示並無疑
      問，因此套用要約及要約引誘之區別標準藉資認定被告所
      為公布行為對其拘束力之強弱，尚屬可採。
  ２、按要約與要約引誘之區別，乃在於要約者，即喚起相對人
      承諾，直接以訂約為目的，而要約引誘者，乃喚起相對人
      要約，並無直接訂約之意思，因此二者既然區別之點係在
      是否可以直接訂約，是以如就為意思表示之人所為究竟是
      要約或要約引誘有所爭執，其判斷之點應在於所為意思表
      示是否已經將所有契約必要之點表達出來，如果業將所有
      契約成立所需具備的必要之點表達出來，則應可認該意思
      表示應屬要約，但如未將契約成立全部必要之點表達出來
      ，相對人縱然有意與之成立契約但就部分契約要件尚有不
      明確之處，可能需進一步協商確定時，此時意思表示方屬
      要約引誘。
  ３、經查，被告93年7 月15日公布之優惠辦法，對於可以提出
      資遣、退休申請之人及給付內容均記載明確，更有甚者被
      告優惠辦法內記載凡提出申請者，均得適用本辦法，顯然
      並無保留任何其得以審酌之空間，是以無論依據前揭判斷
      標準，或依據被告所為意思表示之內容以觀，被告公布優
      惠辦法之法律效果應等同於要約，而非要約引誘，原告若
      符合優惠辦法規定之條件提出申請，其即有義務依據優惠
      辦法所定標準給付。被告抗辯其公布優惠辦法僅具有要約
      引誘之法律效果，不足採信。至於被告是否財力因此陷於
      不能應付之窘境，乃其公布優惠辦法前事先評估不良所致
      ，此不利益恐怕應由被告負擔，蓋優惠辦法乃為其主動公
      布，而非遭原告強迫所致。
  ４、次查，被告並不否認原告業已依據優惠辦法提出申請，因
      此被告即有依據優惠辦法給付之義務。
  ５、被告嗣於93年10月16日修正優惠辦法加註「經審核通過者
      」，雖屬對其原於93年7 月15日公布優惠辦法之意思表示
      修正，但因原告早於93年9 月17日即提出申請，被告嗣後
      片面變更意思表示，並未得原告同意後另為申請因此並不
      影響原告業取得之權利。
（二）原告93年11月30日提出被資遣同意書兩造應適用之資遣條
      件為何?
  １、被告嗣後於93年10月29日以崇右人字第09300038880 號函
      通知原告其並非適用優惠退休資遣人員，依據前揭論述被
      告已有義務依據原辦法給付原告，是以此函件應可視為此
      乃被告拒絕依據約定履行之觀念通知。
  ２、在被告拒絕履行約定後，被告此時又委任其所屬人事室職
      員李孟涵通知原告其可依據慣例即給付3 個月資遣費之慣
      例申請資遣，原告嗣後回覆電話告知其會提出申請，此業
      據證人李孟涵到院證述甚詳（見本院94年4 月13日言詞辯
      論筆錄），兩造對證人證言均不否認，因此原告確實接到
      被告告知可以再申請資遣，但僅給付3 個月資遣費之通知
      。
  ３、原告另亦不否認在接到上揭通知後，於93年11月30日出具
      被資遣同意書交付予被告，依據上揭事件進行過程，堪信
      原告提出被資遣同意書，係針對被告提議僅給付3 個月資
      遣費之資遣方式意思表示，而非所謂給付30個月資遣費之
      資遣方式，原告辯稱該資遣同意書係同意以給付30個月資
      遣費之方式資遣，顯為事後辯解之詞不足採信。因若非對
      於新的資遣方式同意，其又何庸被告通知其可改以受領3
      個月資遣費方式資遣後，另書立被資遣同意書，否則如依
      據原告一貫之主張，其在93年9 月17日提出申請書時即已
      終止僱傭契約，其顯無另外書立被資遣同意書之必要，又
      如以被告立場判斷，若非認知原告係同意僅領取3 個月資
      遣費其亦無可能受領原告之被資遣同意書，並為其辦理資
      遣手續是以就原告出具被資遣同意書係同意被告僅需給付
      原告3 個月資遣費，雙方意思表示應甚明確，原告嗣後否
      認，顯無依據。而原告嗣後同意被告以給付3 個月資遣費
      之方式資遣，類似於債務不履行後，債務人表達僅能給付
      部分，而經契約債權人同意債務人減少給付之和解契約，
      則在減少給付部分應認原告業已拋棄該部分請求權，是以
      在原告出具被資遣同意書後，原告業已拋棄其對被告27個
      月資遣費之請求權，被告應僅需依據雙方最新之約定給付
      原告3 個月資遣費。
  ４、被告不否認其尚未給付原告3 個月資遣費，則依據兩造不
      爭執原告每薪資為49,175元，以3 個月計為147,525 元，
      因此原告請求被告給付147,525 元，及自起訴狀繕本送達
      翌日起至清償日止，按年息5 ﹪計算之利息部分為有理由
      ，逾此部分之請求為無理由，應予駁回。
（三）從而原告依據雙方資遣費約定請求被告給付如主文第1 項
      所示之本金及利息為有理由，逾該部分之請求並無理由，
      應予駁回。
（四）訴訟費用負擔之依據：民事訴訟法第79條。
（五）假執行之宣告：兩造均陳明願供擔保聲請宣告假執行及免
      為假執行，就原告勝訴部分核無不合，爰酌定相當擔保金
      分別准許之。至原告敗訴部分，其假執行之聲請失所附麗
      ，應予駁回。
中　　華　　民　　國　　94　　年　　5 　　月　　20　　日
                  臺灣基隆地方法院民事庭
                      法      官  王翠芬
以上正本係照原本作成。
對於本件判決如有不服，應於收受送達後二十日內向本院提出上
訴書狀，敘述上訴之理由，上訴於臺灣高等法院，並按他造當事
人之人數附具繕本。
中　　華　　民　　國　　94　　年　　5 　　月　　20　　日
                      法院書記官  修丕龍
